臺灣彰化地方法院刑事判決　　　　　　　96年度訴字第2167號
公　訴　人　臺灣彰化地方法院檢察署檢察官
被　　　告　甲○○
上列被告因違反毒品危害防制條例案件，經檢察官提起公訴（96
年度毒偵字第5026號），本院依簡式審判程序審理，判決如下：
    主  文
甲○○施用第一級毒品，累犯，處有期徒刑捌月。
    犯罪事實
一、甲○○前因施用毒品案件，經本院以90年度彰簡字第420 號
    判處有期徒刑5 月確定，並於民國92年4 月8 日執行完畢。
    又於93年間因違反毒品危害防制條例案件，經本院於94年1
    月3 日以93年度訴字第1353號判處有期徒刑8 月確定，再於
    94年間因違反毒品危害防制條例案件，經本院於94年4 月25
    日以94年度訴字第504 號判處有期徒刑1 年，案經上訴臺灣
    高等法院臺中分院於94年10月16日，以94年度上訴字第1303
    號判處有期徒刑1 年3 月確定，上揭2 案接續執行，於95年
    10 月20 日縮短刑期假釋出監付保護管束，保護管束至96年
    2 月25日屆滿。又於假釋期間之96年1 月至3 月間因違反毒
    品危害防制條例案件，經本院於96年5 月24日，以96年度訴
    字第630 號判處有期徒刑1 年2 月確定（尚未執行）。又其
    前因施用毒品案件，經依本院90年度毒聲字第2089號裁定送
    觀察、勒戒後，認有繼續施用毒品傾向，再令入戒治處所施
    以強制戒治，於91年6 月13日執行完畢釋放。詎猶不思悔改
    ，明知海洛因業經公告為毒品危害防制條例第2 條第2 項所
    列管之第1 級毒品，不得非法持有、施用，復基於施用第1
    級毒品海洛因之單一犯意，於96年8 月29日上午8 時及下午
    9 時許，在彰化縣和美鎮順安宮廟宇內廁所（起訴書誤載為
    福南宮），以將第1 級毒品海洛因粉末摻水置入針筒內，施
    打於手臂之方式，接續施用第1 級毒品海洛因各1 次。嗣於
    同年8 月30日下午3 時許，在彰化縣和美鎮道○路旁經警盤
    查時，即在有偵查犯罪職權之機關尚不知其有上開施用海洛
    因行為前，主動向員警坦承有施用海洛因情事，而就前開施
    用第1 級毒品海洛因之行為自首犯罪，並接受裁判，經其同
    意採集尿液送驗後，結果呈嗎啡陽性之反應，始知悉上情。
二、案經彰化縣警察局和美分局報請臺灣彰化地方法院檢察署檢
    察官偵查起訴。
    理  由
一、本件被告所犯係死刑、無期徒刑、最輕本刑為3 年以上有期
    徒刑以外之罪，其於準備程序就前揭被訴事實為有罪之陳述
    ，經受命法官告知簡式審判程序之旨，並聽取其與公訴人之
    意見後，本院認無不得或不宜改依簡式審判程序進行之處，
    爰依刑事訴訟法第273 條之1 第1 項、第284 條之1 ，裁定
    本案由受命法官獨任進行簡式審判程序，合先敘明。
二、上揭犯罪事實，迭據被告於警、偵訊及本院審理時（參見本
    院96年11月19日審判筆錄）坦承不諱，且其為警查獲所採驗
    之尿液，經臺灣彰化地方法院檢察署委託警方送請詮昕科技
    股份有限公司檢驗結果，呈嗎啡陽性反應，有該公司96年9
    月17日編號00000000號濫用藥物尿液檢驗報告、委託檢驗尿
    液代號與真實姓名對照認證單各1 紙附卷可稽。參諸醫學臨
    床實驗及根據英國藥學會出版之文獻Clarke's Isolation
    and Identification of Drugs 乙書第293 頁載：海洛因經
    注射入人體後，在體內迅速水解成6-Monoacety I morphine
    ，再緩緩繼續水解成嗎啡，然後再循嗎啡之代謝方式排出，
    同書第431 頁至第432 頁並載有：嗎啡經注射入人體後，約
    50％以上於8 小時內自尿中排出，至24小時排出約90％，但
    48小時後仍有微量可檢出等語。此外，按通常健康成人一次
    注射嗎啡15公絲，而以現行採用蟻醛酸試液及鉬鋑銨酸試液
    檢檢驗其尿液時，注射後8 小時內所排尿液易於檢出；8 小
    時至24小時，視其取尿時間及尿量多寡，可能檢出；至24小
    時以後所排之尿液，用上述方法已難檢出，亦據行政院衛生
    署藥物食品檢驗局73年11月30日（73）藥檢壹字第030221號
    函釋明確。是依上開說明，佐以被告前揭濫用藥物尿液檢驗
    報告書，足徵被告前開施用第1 級毒品海洛因之自白核與事
    實相符，堪可採為論罪科刑之依據。
三、按犯毒品危害防制條例第10條施用第1 、2 級毒品之罪者，
    檢察官應先聲請法院裁定將被告令送勒戒處所觀察、勒戒，
    經觀察、勒戒後，認無繼續施用毒品傾向者，應即釋放，並
    為不起訴之處分或不付審理之裁定；認有繼續施用毒品傾向
    者，應由檢察官裁定聲請法院裁定令入戒治處所施以強制戒
    治，且經觀察、勒戒或強制戒治執行完畢釋放後，5 年內再
    犯第10條之罪，檢察官應依一般刑事訴訟程序予以起訴論罪
    科刑，此觀諸毒品危害防制條例第20條第1 項、第2 項、第
    23 條 第2 項前段規定自明。次按修正毒品危害防制條例就
    施用毒品者，僅於「初犯」及「5 年後再犯」二種情形，有
    其追訴條件之限制，即須於初犯經觀察、勒戒或強制戒治釋
    放後，5 年內均無施用毒品之行為，始能認其前所實施之觀
    察、勒戒或強制戒治已足遮斷毒癮，而得於5 年後再犯時，
    再予適用初犯之規定，重行觀察、勒戒等程序；倘5 年內已
    經再犯，被依法追訴處罰，縱其第3 次（或第3 次以上）施
    用毒品之時間在初犯釋放5 年以後，即與「5 年後再犯」之
    情形有別，且因已於「5 年內再犯」，顯見其再犯率甚高，
    原實施觀察、勒戒或強制戒治，已無法收其實效，而無5 年
    戒斷期之存在，自無再經觀察、勒戒及強制戒治之必要，應
    由檢察官逕行起訴（最高法院95年度台非字第59號判決、95
    年度台非字第65號判決及95年度第7 次刑事庭會議決定足資
    參照）。經查，本件被告前因施用毒品案件，經依本院90年
    度毒聲字第2089號裁定送觀察、勒戒後，認有繼續施用毒品
    傾向，再令入戒治處所施以強制戒治，於91年6 月13日執行
    完畢釋放。復於93年間因違反毒品危害防制條例案件，經本
    院於94年1 月3 日以93年度訴字第1353號判處有期徒刑8 月
    確定，再於94年間因違反毒品危害防制條例案件，經本院於
    94年4 月25日以94年度訴字第504 號判處有期徒刑1 年，案
    經上訴臺灣高等法院臺中分院於94年10月16日，以94年度上
    訴字第1303號判處有期徒刑1 年3 月確定等情，揆諸前開最
    高法院判決，因被告在91年後之5 年內，業有施用毒品之行
    為，則本次被告於96年間再次施用毒品，即與5 年後再犯之
    情形有別，自應逕行起訴。
四、次按海洛因為毒品危害防制條例第2 條第2 項第1 款所明定
    之第1 級毒品。是核被告前揭所為，係犯同條例第10條第1
    項之施用第1 級毒品罪。被告持有第1 級毒品海洛因並進而
    施用，其持有之低度行為應為施用之高度行為所吸收，不另
    論持有毒品之罪。次查本件被告雖於同日先後2 次施用第1
    級毒品海洛因之犯行，惟衡以犯罪之情節係將1 次所購得之
    毒品分2 次施用，及均係在同一地點施用，與所侵害之法益
    數（施用毒品係侵害同一法益），顯見本件被告應係利用同
    一機會，在同一時段就同一犯罪構成事實，本於單一犯意而
    接續進行，以實現一犯罪構成要件之單一行為，自係屬接續
    犯，應以一施用第1 級毒品罪論處。再查被告前因施用毒品
    案件，經本院以90年度彰簡字第420 號判處有期徒刑5 月確
    定，並於92年4 月8 日執行完畢之事實，有臺灣彰化地方法
    院檢察署刑案資料查註紀錄表及臺灣高等法院被告全國前案
    紀錄表各1 份在卷可憑，其於前開有期徒刑執行完畢後，5
    年內故意再犯本件最重本刑為有期徒刑以上之罪，為累犯，
    應依刑法第47條第1 項之規定，加重其刑。再被告施用第1
    級毒品犯行，係於有偵查犯罪職權之警察機關尚不知伊有施
    用海洛因之行為前，即於上開時地主動向進行盤查之員警坦
    承有施用海洛因情事，此有警詢筆錄可稽，且被告復有接受
    審判之情，爰依刑法第62條前段規定減輕其刑，且依法先加
    後減之。爰審酌被告前有施用毒品之不良素行，歷經觀察、
    勒戒及戒治程序後，仍未能徹底戒絕毒品，且屢經查獲，隨
    即再犯，顯見意志不堅，且有失政府制定毒品危害防制條例
    之立法美意，本不宜寬貸，惟念其施用毒品乃自戕一己之身
    體健康，尚未害及他人，且犯後始終坦承犯行等一切情狀，
    量處如主文所示之刑。
據上論斷，應依刑事訴訟法第273 條之1 第1 項、第299 條第1
項前段，毒品危害防制條例第10條第1 項，刑法第11條前段、第
47條第1 項、第62條前段，判決如主文。
本案經檢察官蔡明達到庭執行職務。
中　　華　　民　　國　　96　　年　　12　　月　　3 　　日
                  刑事第一庭    法  官  胡宜如
以上正本證明與原本無異。
如不服本判決，應於送達後10日內向本院提出上訴狀（須附繕本
）。
中　　華　　民　　國　　96　　年　　12　　月　　3 　　日
                                書記官  蕭秀吉
附錄本案論罪科刑法條：
毒品危害防制條例第10條
施用第一級毒品者，處 6 月以上 5 年以下有期徒刑。
施用第二級毒品者，處 3 年以下有期徒刑。
